【裁判字號】    98,勞訴,135
【裁判日期】    990111
【裁判案由】    給付補償金
【裁判全文】
臺灣臺北地方法院民事判決             98年度勞訴字第135號
原      告  庚○○
            丁○○
            戊○○
            丙○○
            己○○
共      同
訴訟代理人  何春源律師
被      告  協榮航業股份有限公司
法定代理人  乙○○
被      告  甲○○
共      同
訴訟代理人  張玲綺律師
            黃捷琳律師
上列當事人間給付補償金事件，本院於九十八年十二月十七日言
詞辯論終結，判決如下：
    主  文
原告之訴及假執行之聲請均駁回。
訴訟費用由原告負擔。
    事  實  及  理  由
一、原告起訴主張：
  (一)訴外人謝華山為原告庚○○之夫、原告謝易延、戊○○、丙○○、己○○之父。訴外人謝華山自民國90年6月19日受顧
    於被告協榮航業股份有限公司 (以下簡稱：協榮公司)，並
    由該公司常務董事甲○○派至印尼出差，於以被告甲○○為
    負責人之PT.SATYA RAYA INDAH WOODBASED INDUSTRIES (中
    譯：大誠木業股份有限公司。以下簡稱: 大誠公司)擔任品
    管高級技術職務，每月薪資約定為5000美元，由被告按月匯
    入謝華山所有之玉山銀行高雄分行0000000000000號帳戶。
  (二)詎料，96月8月22日謝華山於96年8月22日印尼西區時間上午
    5時許，在大誠木業公司宿舍走廊經人發現昏迷，送醫急救
    後，嗣於96年8月23日下午10時許死亡。謝華山受顧於被告
    公司，出差於國外，並於工廠工作中受傷送醫不洽死亡，應
    視為職業災害死亡，按勞動基準法 (以下簡稱勞基法)第59
    條第1項第4款規定，勞工遭遇職業傷害或罹患職業病而死亡
    時，雇主除給與5個月平均工資之喪葬費外，並應一次給與
    其遺屬40個月平均工資之死亡補償。原告遂向被告請求給付
    平均薪資40個月之補償及5個月的喪葬費，按謝華山死亡前6
    個月之平均薪資163756元計算，共計0000000元，扣除被告
    於96年10月2日已匯款之968,055元及奠儀150萬元，被告等
    應再給付給原告4,901,865元。但遭被告以謝華山非其雇用
    之員工為由拒絕給付，雙方為此曾申請台北市政府勞資爭議
    調解委員會調解未果。
  (三)然被告曾於95年6月10日以掛號寄送謝華山赴印尼工作之機
    票；又於96年9月17日謝華山出殯時，由被告甲○○前來捻
    香，並交付奠儀新台幣（下同）150萬元；並於96年10月2日
    匯款968055元，予原告庚○○，稱其中869441元為退休金，
    其他98614元為供原告等人赴印尼辦理喪事之機票錢，足證
    謝華山確實為被告所雇用，爰依勞動基準法第59條第4款規
    定，請求被告協榮公司及甲○○如數給付。並聲明：1.被告
    應給付原告4,901,865元及自起訴狀繕本送達翌日起至清償
    日止，按年息5％計算之利息。2.願供擔保以代釋明，請准
    宣告假執行。
二、被告則抗辯：
  (一)訴外人謝華山係受僱於印尼大誠木業公司，被告二人均非原
    告之僱主，此有謝華山親自填載之大誠木業員工資料表、工
    作許可證及收取申報證明書可證。協榮公司與大誠木業公司
    兩者為個別獨立之公司，並無相互投資或控制從屬關係；被
    告甲○○雖身兼被告協榮公司之常務董事以及大誠木業之總
    經理職務，惟其個人並非謝華山之僱主；而被告協榮公司所
    從事之航運事業，與謝華山之木業專才並不相涉，原告主張
    謝華山係經被告派遣出差赴印尼工作云云，實不足採。
  (二)又謝華山所領取之薪資，係因大誠木業公司為節省跨國匯款
    手續費，而商請被告協榮公司協助辦理轉付款項，由大誠木
    業公司按月將台籍員工之薪水總額以單筆美金匯款方式，匯
    予被告協榮公司，再由其按大誠木業之指示，依各該台籍員
    工每月應受領之美金金額，換算成台幣後，分別匯款予各該
    台籍員工所指定之台灣帳戶，協榮公司在另行向大誠木業收
    取代理費，原告不能依此認定被告協榮公司與謝華山存在僱
    傭關係。至於被告甲○○前往謝華山告別式所交付之150萬
    元奠儀，僅為甲○○代表大誠木業所為，自難據此逕認被告
    甲○○個人與謝華山存在僱傭關係。
  (三)況謝華山係因腦血管病而亡故，此有經我國駐印尼台北經濟
    貿易代表處認證之印尼SILOAM 醫院所出具之證明書可證，
    並非因遭遇職業傷害或罹患職業病而死亡，與勞基法第59條
    第1項第4款所定要件不符，原告之請求並無理由。並聲明：
    原告之訴駁回；訴訟費用由原告負擔；如受不利判決，願供
    擔保請准宣告免為假執行。
三、兩造不爭執事項：
  (一)訴外人謝華山自90年6月19日起在設立於印尼國之訴外人
    Pt.Satya Raya Indah Woodbased Industries（中譯：大誠
    木業股份有限公司，下稱大誠木業公司）擔任品管技術人員
    ，每月薪資為美金5,000元，工作地點為印尼。
  (二)被告甲○○自79年1月13日起迄今，係擔任被告協榮公司之
    常務董事，同時擔任大誠木業公司之總經理。
  (三)謝華山位於玉山銀行高雄分行帳號0000000000000 號帳戶內
    自90年8月起有被告協榮公司按月依美金5,000元換算台幣匯
    款至該帳戶之紀錄。
  (四)謝華山於96年8 月22日印尼西區時間上午5 時許，在大誠木
    業公司宿舍走廊經人發現昏迷，送醫急救後，嗣於96年8 月
    23日下午10時許死亡（下稱系爭事故）。
  (五)原告庚○○為謝華山之配偶，另原告己○○、戊○○、丙○○、丁○○為謝華山之全體子女。
  (六)被告甲○○有於96年9 月17日交付奠儀1,500,000 元、被告
    協榮公司有於96年10月2 日匯款968,055 元予原告庚○○。
四、按「勞工因遭遇職業災害而致死亡、殘廢、傷害或疾病時，
    雇主應依左列規定予以補償。...四、勞工遭遇職業傷害或
    罹患職業病而死亡時，雇主除給與五個月平均工資之喪葬費
    外，並應一次給與其遺屬四十個月平均工資之死亡補償。其
    遺屬受領死亡補償之順位如左：（一）配偶及子女。...」
    ，勞動基準法第59條第4款定有明文，原告既係依本條請求
    職業災害之喪葬費及死亡補償，自須符合本條所定要件，亦
    即勞工確係遭遇職業災害而致死亡，以及被告確係該勞工之
    雇主，且原告就此負舉證之責，不因勞工之死亡地點而有所
    差異。經查，就訴外人謝華山之死因，原告僅提出印尼當地
    出具之死亡證明書為證，然觀該死亡證明書之記載，僅有「
    查列號...死亡證明書，依據1917年第130號極其相關的1919
    年第81號公報，證實于2007年8月23日丹格朗已逝世了：
    HSIEH HWA SAN（謝華山）出生於高雄是，出生日期1950年9
    月5日」等語，此有死亡證明書在卷可稽（本院卷第11頁）
    。依此記載，僅能確定訴外人謝華山確於96年8月23日於印
    尼丹格朗死亡，無從判斷訴外人謝華山之死因為何。原告雖
    主張訴外人謝華山係於工廠工作中受傷送醫不治云云，然並
    未能另行提出其他證據以實其說。被告提出之我國駐印尼代
    表處認證之印尼醫師出具之證明書，記載訴外人謝華山之死
    因為「生病」、「腦血管病」，此有經我國駐印尼代表處認
    證之證明書及中譯文在卷可考（本院卷第80至85頁），印尼
    當地之報案紀錄則記載「當他（謝華山）在2007年8月22日
    大約在印尼西區時間05：00作早操或運動的時候，在Pt.
    SRIWI有限公司宿舍的走廊摔倒，他被證人Tsai Ting Lu先
    生於05:45時分發現，在Pt.SRIWI有限公司宿舍的走廊，呻
    吟而無法說話。證人要求員工把謝先生搬到宿舍寢室，然後
    由Pt. SRIWI有限公司帶到丹格朗的Siloam醫院就醫，後來
    在2007年8月23日大約在印尼西區時間22：00時分的時候，
    接獲Siloam醫院通知，謂謝先生已逝世」，此有經我國駐印
    尼代表處之印尼警局收取申報證明書及中譯文可稽（本院卷
    第46至49頁），其記載顯均無從佐證原告所謂訴外人謝華山
    係遭職業災害而死亡之主張。原告亦自承原告雖懷疑訴外人
    謝華山係在公司被他人打死，蜘蛛網膜下出血可能是外力造
    成，然原告亦無證據，屍體業已火化運回臺灣等語（本院98
    年7月28日言詞辯論筆錄），並陳稱因訴外人謝華山係在國
    外死亡，關於死因原告有託人去要證據，但都要不到（本院
    98年12月17日言詞辯論筆錄），自無從認為訴外人謝華山確
    係因職業災害而死亡。訴外人謝華山係因職業災害死亡一節
    既係應由原告負舉證責任之事項，且原告就此已無法舉證，
    自無從為有利於原告之判斷。
五、原告既無法證明訴外人謝華山係因職業災害而死亡，依前開
    說明，原告即無從依勞動基準法第59條請求被告給付45個月
    之喪葬費及死亡補償，至於訴外人謝華山究竟是否受僱於被
    告一節，並無任何影響，是以兩造所提出有關訴外人謝華山
    是否受僱於被告之證據，以及聲請傳喚王萬得、陳協芳以證
    明訴外人謝華山之雇主為何人，均無調查之必要，併此敘明
    。
六、綜上，原告依勞動基準法第59條第4款規定，請求被告協榮
    公司及甲○○給付4,901,865元及自起訴狀繕本送達翌日起
    至清償日止，按年息5％計算之利息，為無理由，應予駁回
    。原告受敗訴判決，其假執行之聲請即失所依據，應併予駁
    回。
七、因本案事證已臻明確，兩造其餘主張陳述及所提之證據，均
    毋庸再予審酌，附此敘明。
八、據上論斷：原告之訴為無理由，並依民事訴訟法第七十八條
    判決如主文。
中    華    民    國    99    年    1    月    11   日
                    勞工法庭    法  官  陳怡雯
以上正本係照原本作成。
如對本判決上訴，須於判決送達後20日內向本院提出上訴狀。
中    華    民    國    99    年    1    月    11   日
                                書記官  鄭美華

司法院資訊處製作；財團法人民間司法改革基金會備份。
